【裁判字號】    89,訴易,66
【裁判日期】    900508
【裁判案由】    侵權行為損害賠償
【裁判全文】
臺灣高等法院臺中分院民事判決  八十九年度訴易字第六六號
      原      告  戊○○
      原      告  丁○○
      訴訟代理人  己○○
      被      告  丙○○
      被      告  乙○○
      訴訟代理人  甲○○
右當事人間因被告傷害案件，經原告提起附帶民事訴訟，請求損害賠償事件，經本院
刑事庭裁定移送（八十九年度附民字第三一三號），本院判決如左：
    主  文
被告丙○○應給付原告己○○新臺幣肆萬元，及自民國八十九年十月七日起，至清償
日止，按年息百分之五計算之利息。
被告乙○○應給付原告己○○新臺幣壹萬元，及自民國八十九年十月七日起，至清償
日止，按年息百分之五計算之利息。
被告丙○○應給付原告丁○○新臺幣柒萬元，及自民國八十九年十月七日起，至清償
日止，按年息百分之五計算之利息。
原告其餘之訴駁回。
訴訟費用由被告丙○○負擔四十分之九，被告乙○○負擔四十分之一，餘由原告等負
擔。
    事  實
甲、原告方面：
一、聲明：被告等應連帶給付原告己○○新台幣（下同）十五萬元，連帶給付原告丁
    ○○二十二萬元，連帶給付原告戊○○五萬零五百五十八元。及自附帶民事訴訟
    起訴狀繕本送達被告翌日起至清償日止，按年息百分之五之利息。
二、陳述：
    被告丙○○於民國（下同）八十八年十一月二十七日二十三時許，酒後駕車途經
    竹山鎮延平里東興巷七之十四號前，明知該巷道被另部計程車停放無法通過，竟
    故意輾壓原告戊○○所有之帳篷而揚長而去，原告己○○前去理論，卻先遭被告
    丙○○以警棍毆打成傷，被告乙○○嗣加入共同圍毆，原告戊○○、丁○○見狀
    前來解圍，均遭被告等人共同毆打成傷，被告等人係共同侵權行為，故對被告等
    依侵權行為之規定，請求附帶民事訴訟損害賠償．原告己○○請求精神慰藉金十
    五萬元，原告丁○○請求工作損失二萬元，精神慰藉金二十萬元，原告戊○○請
    求醫藥費五百五十八元，精神慰藉金五萬元。
三證據：提出醫藥費用明細表影本三件為證。
乙、被告方面：
一、聲明：原告之訴駁回。
二、陳述：
    當時雙方係互毆，願賠原告己○○之醫藥費，但原告丁○○之傷非被告丙○○所
    造成，故不願賠其工作損失，又被告等人亦有受傷，原告等人既未賠償，被告等
    亦不願賠償。
丙：本院依職權調閱本院八十九年度上易字第一六四一號刑事案卷全卷，向財政部台
    灣省中區國稅局竹山稽徵所函查兩造之所得及財產狀況，並向慈山醫院函查原告
    之醫療費用明細及原告丁○○之工作損失。
      理    由
甲、程序方面：
    原告丁○○所請求之工作損失原為三萬零八百元，於訴訟中減縮為二萬元，核屬
    減縮應受判決事項之聲明，依民事訴訟法第二百五十五條第一項第三款規定，准
    許之。
乙、實體方面：
一、原告起訴主張：被告丙○○於八十八年十一月二十七日二十三時許，酒後駕車途
    經竹山鎮延平里東興巷七之十四號前，明知該巷道被另部計程車停放無法通過，
    竟故意輾壓原告己○○所有之帳篷而揚長而去，原告己○○前去理論，卻先遭被
    告丙○○以警棍毆打成傷，被告乙○○嗣加入共同圍毆，原告戊○○、丁○○見
    狀前來解圍，均遭被告等人共同毆打成傷，被告等人係共同侵權行為，故對被告
    等依侵權行為之規定，請求附帶民事訴訟損害賠償．原告己○○請求精神慰藉金
    新台幣（下同）十五萬元，原告丁○○請求工作損失二萬元，精神慰藉金二十萬
    元，原告戊○○請求醫藥費五百五十八元，精神慰藉金五萬元，求為判決被告等
    應連帶給付原告己○○十五萬元，連帶給付原告丁○○二十二萬元，連帶給付原
    告戊○○五萬零五百五十八元。
二、被告則以：當時雙方係互毆，願賠原告己○○之醫藥費，但原告丁○○之傷非被
    告丙○○所造成，故不願賠其工作損失，又被告等人亦有受傷，原告等人既未賠
    償，被告等亦不願賠償等語，並聲明駁回原告之訴。
三、兩造不爭之事實：兩造於八十八年十一月二十七日二十二時十五分左右，因被告
    丙○○之車撞塌原告己○○之帳篷而起爭執，雙方互毆，並因而致原告己○○受
    有頭部外傷合併腦震盪及右膝挫傷之傷害等事實，為被告等所自認，且當庭表示
    願賠償原告己○○之醫藥費，並有診斷證明書一份在卷（台灣南投地方法院檢察
    署八十九年度偵字第三九九號卷第二十八頁）為證，堪信被告等二人毆打原告己
    ○○成傷之部分為真實。
四、被告等辯稱並未毆打原告戊○○、丁○○成傷等語，經查：
（一）原告丁○○主張其於上開時地遭被告等毆打，致受有左手第四、五掌骨骨折之
      傷害一情，為被告等所否認，經查原告丁○○之傷勢，業據其提出診斷證明書
      一份為證（台灣南投地方法院檢察署八十九年度偵字第三九九號卷第二十九頁
      ），而證人即當場目擊之邱秀卿於警訊中證稱：「帳棚內居住之劉先生（己○
      ○）立即爬出帳棚察看何事，發現係該砂石車肇事，立即跑過去巷內七之三十
      號旁，從砂石車駕駛座旁玻璃叫喊砂石車司機林先生（丙○○）開車門，約近
      一分鐘，林先生從乘客座下車，從車頭繞到劉先生後方，手持一根棒子，從劉
      先生後面身上打」等語（台灣南投地方法院檢察署八十九年度偵字第三九九號
      卷第二十七頁背面），又於偵查時證稱：「己○○... 跑到砂石車去拍車門，
      拍了一會兒丙○○沒有出來，丁○○要去叫他爸爸回來，己○○轉頭要回來時
      ，丙○○從客座的車門下來，拿一根鐵亮亮的打己○○的後面，丁○○就勸他
      不要打，後來乙○○及甲○○二人出來，就扭打成一團，我就跑去通知戊○○
      」等語（台灣南投地方法院檢察署八十九年度偵字第三九九號卷第十九頁）；
      又另一在場之證人蔡永豐亦於偵查時證稱：「當時我在住處三樓養鴿子，聽到
      吵鬧聲，我就往下看，看到一群人大約六、七人在互毆... 我只看到丙○○被
      打在地上」等語（台灣南投地方法院檢察署八十九年度偵字第三九九號卷第十
      七頁背面），足認原告丁○○當時確在互為扭打之人群中，然原告丁○○於刑
      事案件警訊、台灣南投地方法院檢察署八十九年度偵字第三九九號、八十九年
      度調偵字第一號偵查、台灣南投地方法院八十九年度易字第二八一號及本院八
      十九年度上易字第一六四一號案件審理中，均未指出被告乙○○有出手加害伊
      之犯行，再審諸其於警訊中所陳：丙○○手持警棍打伊，打伊左手四、五指中
      間致骨折等語（台灣南投地方法院檢察署八十九年度偵字第三九九號卷第二十
      三頁背面），又其傷勢顯非遭多人圍毆所致，是以毆打原告丁○○者，僅被告
      丙○○一人應堪認定，被告乙○○所辯未毆打原告丁○○一情應足採信，被告
      丙○○所辯未毆打原告丁○○云云則係卸責之詞，無足憑採，其有傷害原告丁
      ○○之行為自屬無疑。
（二）原告戊○○主張其在上開時地受有頭痛、頭暈之傷害，固據其提出診斷證明書
      一份在卷（台灣南投地方法院檢察署八十九年度偵字第三九九號卷第三十頁）
      為證，然為被告等所否認，而原告戊○○於警訊（台灣南投地方法院檢察署八
      十九年度偵字第三九九號卷第二十一頁背面）中，業已陳稱其持鐵條過去時，
      即被乙○○控制並奪去鐵條欲加以毆打，其立即逃走等語，故依其陳述，被告
      二人並無與戊○○任何肢體衝突之情形，此與被告二人所辯並未毆打戊○○等
      語相符，而被告乙○○雖有將戊○○所持之鐵條搶下之情形，然原告戊○○既
      陳稱：伊立即逃走等語，則雙方應無肢體接觸，再核諸戊○○所提出之診斷證
      明書，雖載明其有頭痛、頭暈之症狀，卻無任何其他外傷存在，是其縱有頭痛
      、頭暈之症狀，亦難認與本件傷害有關，況戊○○於警訊中亦明白表示其並未
      受傷等語在卷（台灣南投地方法院檢察署八十九年度偵字第三九九號卷第二十
      一頁背面），故戊○○並無受傷，被告二人並未對原告戊○○有任何毆打之侵
      權行為，即堪以認定，刑事部分亦未為被告二人傷害原告戊○○之認定，是以
      此部分被告所辯應足採信。
五、上開被告丙○○、乙○○均有毆打原告己○○之行為，被告丙○○有毆打原告丁
    ○○之行為，被告等二人並無毆打戊○○之行為，並經本院八十九年度上易字第
    一六四一號刑事判決認定，且分別判處被告等二人罪刑在案。
六、按因故意或過失，不法侵害他人之權利者，負損害賠償責任，不法侵害他人之身
    體．．．，被害人雖非財產上之損害，亦得請求賠償相當之金額，民法第一百八
    十四條第一項前段、第一百九十五條第一項分別定有明文，本件被告等二人不法
    侵害原告之身體，既經認定，對於原告因而所受之損害，自應負賠償責任。
七、茲所應審酌者，為原告所得請求被告賠償之金額，爰分述如左：
（一）原告丁○○之工作損害金二萬元部分：原告丁○○主張其八十八年十一月二十
      七日受傷後；自八十八年十一月二十七日起，由於左手第四、五掌骨骨折向伊
      服務之醫院請傷假共二十九日，減少一個月薪資二萬元一節，有醫院診斷書及
      慈山醫院八十九年十月二十三日慈字第八九一一０三０號函一份在卷可證（本
      院卷第六十一頁），原告丁○○請求被告丙○○賠償此期間內之損失，自應准
      許。
（二）精神慰藉金元部分：查原告己○○所受之傷勢為頭部外傷合併腦震盪及右膝挫
      傷，依其診斷證明書所載，僅須門診治療，是其所受傷害並非嚴重，肉體、精
      神所受痛若極微，被告丙○○係造成原告己○○頭部外傷合併腦震盪，被告乙
      ○○係造成原告己○○右膝挫傷；而原告丁○○依診斷證明書所載，左手第四
      、五掌骨骨折，宜休息一個月，其傷勢顯較原告己○○嚴重，肉體、精神所受
      痛若略大於原告己○○，本院斟酌原告己○○大專畢業，目前自由業，營利所
      得得自成功藥局，另有利息所得，並有土地六筆，房屋二棟；原告丁○○高職
      畢業，目前為慈山醫院護士，名下無不動產，被告丙○○為國中畢業，業工，
      名下有土地一筆、田賦二筆、房屋一棟、車輛一台；被告乙○○小學畢業，業
      農，名下田賦一筆、車輛一台（其等所得及財產狀況見本院卷第五十至五十八
      頁）及本件兩造互毆係因被告丙○○駕車強行通過帳篷，致帳篷倒塌所引起等
      情，認為原告己○○請求十五萬元、原告丁○○請求二十萬元，尚嫌過高，應
      予核減為被告丙○○給付原告己○○肆萬元，被告乙○○給付原告己○○一萬
      元，被告丙○○給付原告丁○○五萬元方屬公允，逾此數額之請求，為無理由
      。又被告丙○○、乙○○係先後對原告己○○為侵權行為，其二人間並未構成
      共同侵權行為，刑事判決亦未認定其系為共同正犯，是以原告己○○請求被告
      二人負連帶賠償責任，尚屬無據。
（三）從而，原告基於侵權行為之損害賠償請求權，請求被告丙○○賠償原告己○○
      肆萬元，被告乙○○賠償原告己○○一萬元，被告丙○○賠償原告丁○○七萬
      元，及自起訴狀繕本送達翌日（即八十九年十月七日）起，至清償日止，依法
      定利率計算之遲延利息部分，洵屬正當，應予准許。逾此部分所為之請求，為
      無理由，應予駁回。
結論：本件原告之訴，為一部有理由，一部無理由，依民事訴訟法第七十九條但書、
第八十五條第一項但書，判決如主文。
中      華      民      國    九十      年      五      月      八      日
~B1民事第二庭審判長法  官  黃永泉
~B2                法  官  翁芳靜
~B3                法  官  蔡秉宸
右為正本係照原本作成。
兩造均不得上訴。
~B                書記官  蕭玉真
中      華      民      國    九十      年      五      月      十      日
                                                                        Ｙ


司法院資訊處製作；財團法人民間司法改革基金會備份。
